【裁判字號】    98,台上,7214
【裁判日期】    981203
【裁判案由】    違反兒童及少年性交易防制條例
【裁判全文】
最高法院刑事判決            九十八年度台上字第七二一四號
上  訴  人  甲○○
選任辯護人  洪崇欽律師
上列上訴人因違反兒童及少年性交易防制條例案件，不服台灣高
等法院台中分院中華民國九十六年十月十六日第二審判決（九十
五年度上訴字第一五六一號，起訴案號：台灣彰化地方法院檢察
署九十三年度偵字第五六九九、六一四五號），提起上訴，本院
判決如下：
    主  文
原判決關於甲○○部分撤銷，發回台灣高等法院台中分院。
    理  由
本件原判決撤銷第一審關於上訴人甲○○部分之科刑判決，改判
論處上訴人共同意圖營利而容留，使未滿十八歲之人為性交易為
常業罪刑，固非無見。
惟查：(一)、有罪之判決書，應記載犯罪事實，並應於理由內說明
認定犯罪事實所憑之證據及認定之理由，使事實與理由兩相一致
，方為合法，倘事實已有記載，而理由內未加說明，是為理由不
備，足以構成撤銷之原因。按兒童及少年性交易防制條例第二十
三條所規定之引誘、容留、媒介、協助或以他法，使未滿十八歲
之人為性交易罪，雖不以行為人明知所引誘、容留、媒介、協助
或以他法，使為性交易之對象為未滿十八歲之人為必要，其有使
未滿十八歲之人為性交易之不確定故意者，亦應成立本罪（本院
民國六十二年七月二十四日、六十二年度第一次刑庭庭推總會議
決議三意旨參照）。惟所謂「不確定故意」，係指行為人雖不明
知使為性交易之對象為未滿十八歲之人，但預見其發生（即預見
該對象為未滿十八歲之人）而其發生並不違背其本意而言。原判
決事實欄僅記載：「李○○（業經第一審判刑確定）明知大陸地
區人民Ａ女（七十七年十二月出生，綽號『茵○』或『小○』，
出生日期及姓名均詳卷）外表甚為稚氣，為未滿十八歲之少女，
竟夥同許○○（因逃匿經第一審通緝中）而分別與甲○○、楊○
○（經原審判刑確定）等，共同基於以營利為常業之犯意聯絡，
為下列容留、媒介Ａ女為性交賣淫之行為，且李○○、許○○、
甲○○、楊○○四人皆以此為生，恃此為業……」等情，而於上
訴人是否知情Ａ女為未滿十八歲之人，有無使未滿十八歲之Ａ女
為性交易之確定或不確定故意，而符合前開使未滿十八歲之人為
性交易罪之要件？並未於事實欄明白認定，已不足為適用法律之
依據。又原判決事實雖認定李○○明知Ａ女（七十七年十二月間
出生）外表甚為稚氣，為未滿十八歲之少女，然理由內並未說明
Ａ女係七十七年十二月間出生及外表甚為稚氣，其所憑證據及認
定之理由，亦嫌理由不備。(二)、九十五年七月一日施行之刑法第
二條第一項規定，行為後法律有變更者，適用行為時之法律；但
行為後之法律有利於行為人者，適用最有利於行為人之法律。原
判決事實認定，上訴人與李○○、許○○共同意圖營利，自九十
三年五月十四日起至同年月三十一日止，媒介並容留Ａ女在其所
經營之「○○賓館」內，與不特定男客為性交賣淫之行為，並均
恃以為生，係犯修正後兒童及少年性交易防制條例第二十三條第
三項之意圖營利而容留、媒介使未滿十八歲之人為性交易為常業
罪。惟兒童及少年性交易防制條例第二十三條，業於上訴人行為
後之九十四年二月五日修正公布，該條第三項之常業犯，其法定
刑已由「五年以上有期徒刑，應併科新台幣一千萬元以下罰金」
，修正為「五年以上有期徒刑，併科新台幣七百萬元以下之罰金
」，嗣該條例復配合刑法之修正，再於九十五年五月五日修正、
同年月三十日公布，自九十五年七月一日施行之條文，已將第二
十三條第三項之常業犯刪除（原第四項至第六項，遞移為第三項
至第五項）。原審於九十六年十月十六日為裁判時，「九十五年
五月三十日」公布之兒童及少年性交易防制條例第二十三條，已
將常業犯之規定刪除。乃原判決疏未注意及此，未將前開上訴人
行為時法、中間時法及裁判時法一併為新舊法比較，竟謂：「兒
童及少年性交易防制條例業於九十四年二月五日經總統令……修
正公布，並於同年二月七日生效施行，其中關於第二十三條第三
項之規定，修正為『以犯前項之罪為常業者，處五年以上有期徒
刑，併科新台幣七百萬元以下之罰金』，其中併科罰金部分自原
舊法所規定新台幣一千萬元以下，降低為新台幣七百萬元以下，
被告甲○○……行為後，兒童及少年性交易防制條例第二十三條
第三項經修正，經依修正後刑法第二條第一項規定比較修正前、
後之規定，以裁判時即修正後之規定有利於被告（上訴人）」，
而適用「裁判時」（實為中間時）之「九十四年二月五日」修正
公布之兒童及少年性交易防制條例第二十三條第三項規定論處罪
刑（見原判決第九頁第六行至第十六行），自有判決不適用法則
之違法。(三)、本件上訴人行為後，刑法部分條文於九十四年一月
七日修正、同年二月二日公布，並自九十五年七月一日施行，其
中第四十二條關於罰金易服勞役之折算標準，已從「易服勞役以
（銀元）一元以上三元以下，折算一日。但勞役期限不得逾六個
月」（第二項）；「罰金總額折算逾六個月之日數者，以罰金總
額與六個月之日數比例折算」（第三項）。修正為「易服勞役以
新台幣一千元、二千元或三千元折算一日。但勞役期限不得逾一
年」（第三項）；「罰金總額折算逾一年之日數者，以罰金總額
與一年之日數比例折算」（第五項前段）。原審於為裁判時，上
開修正條文已經施行，但原判決關於併科罰金易服勞役之折算標
準部分，並未為新舊法之比較適用，即逕行適用修正前刑法第四
十二條第三項予以判決，並有未當。上訴意旨指摘原判決不當，
尚非全無理由。又第三審法院應以第二審判決所確認之事實為判
決基礎，刑事訴訟法第三百九十四條第一項前段定有明文。原判
決上述之違背法令，影響於事實之確定，本院無可據以為裁判，
應將原判決關於上訴人部分撤銷，發回原審法院更為審判。
據上論結，應依刑事訴訟法第三百九十七條、第四百零一條，判
決如主文。
中    華    民    國  九十八  年   十二   月    三    日
                      最高法院刑事第六庭
                          審判長法官  謝  俊  雄
                                法官  陳  世  雄
                                法官  魏  新  和
                                法官  吳  信  銘
                                法官  徐  文  亮
      本件正本證明與原本無異
                                      書  記  官
中    華    民    國  九十八  年   十二   月    八    日
                                                      Ｑ

司法院資訊處製作；財團法人民間司法改革基金會備份。
